臺北高等行政法院判決　　　　　　　　　　　　　　　九十三年度訴字第八五八號
　　　　　　　　　　　　　　　.
　　原　　　告　甲○○
　　訴訟代理人　丙○○
　　被　　　告　交通部公路總局
　　代　表　人　陳晉源（局長）
　　訴訟代理人　乙○○
　　　　　　　　丁○○
右當事人間因公路法事件，原告不服交通部中華民國九十二年六月二十七日交訴字第
○九二○○四一四七六號（案號：00000000號）訴願決定，提起行政訴訟。
本院判決如左：
　　主  文
原告之訴駁回。
訴訟費用由原告負擔。
    事  實
一、事實概要
    原告所有車號ＦＫ─一七一五號引擎號碼0000000Ｒ號ＢＭＷ一九九○Ｃ
    Ｃ自用小客車（下稱系爭車輛）於民國（下同）八十八年底車輛引擎機件重大故
    障無法使用，嗣於九十二年四月一日向被告以陳情書申請准予報廢系爭車輛及免
    予追繳自八十九年一月起之牌照稅、燃料使用費（被告九十二年四月二日收文，
    無文號），被告以九十二年四月七日路監企字第○九二○○一三三二九號函轉請
    車籍列管之臺北區監理所查明妥處逕復，經臺北區監理所以九十二年四月十六日
    北監稅字第○九二○○○七九五六號函（下稱原處分）否准原告申請系爭車輛之
    報廢，原告不服，提起訴願，經遭決定駁回，遂提起行政訴訟。
二、當事人聲明
　(一)原告聲明：
    1.訴願決定、原處分均撤銷。
    2.命被告作成准予原告報廢系爭車輛及准予自八十九年一月份起至九十二年五月
      十九日止免徵牌照稅、燃料使用費之行政處分。
　(二)被告聲明：如主文所示。
三、兩造爭點要領
  (一)原告方面：
    1.道路交通安全規則第二十九條第一項規定：「汽車引擎、底盤、電系、車門損
      壞應即停駛修護，其不堪修護使用時，應申請報廢。」，此項規定係獨立的法
      律事實（行為），不需其他法律事實（行為）作為附帶條件，抑且，關於汽車
      燃料使用費徵收及分配辦法第六條第一項第五款：「報廢、繳銷、註銷牌照或
      受吊銷牌照處分者，應將欠費額繳清至申辦登記（註銷、失竊）前一日止」之
      規定，被告解釋為「不將欠費額繳清者不能申辦報廢」，此解釋是否適當合理
      ，實有檢討餘地；退一步言，假定有特殊原因（如出國、死亡、經濟困難或法
      律見解之爭執）致不能繳清欠費時，該報廢、撤銷、註銷、吊銷能否照辦？自
      此便能斷定兩者乃各係獨立的法律事實（行為），被告所屬臺北區監理所以稅
      費未清為由拒絕原告之報廢，於法顯無根據。
    2.原告於九十年六月十五日到被告所屬臺北區監理所辦理報廢並提示兩面車牌，
      後因稅費問題起爭執，致被拒絕受理。原告所有系爭車輛雖於八十八年底因引
      擎損壞不能使用時，尚不知不堪修復，何有應報停之理。抑且，汽車有關之稅
      費應係對於有使用該車之車主始能課徵，對於有證據顯示不能使用該車之車主
      應無課徵之理。本件原告之汽車自八十八年底起確已不堪使用，實不應以未有
      報廢登記之紀錄即向原告課徵有關稅費。至被告所主張九十年六月六日及同年
      九月十九日催繳通知書之送達，由於原告家人於收受後並未告知原告，故原告
      並不知情，況原告之收受繳費通知單並不意味同意被告所請。
  (二)被告方面：
    1.按「汽車有左列情事之一者，應申請異動登記：一、過戶．．．七、註銷牌照
      。」、「汽車引擎、底盤、電系、車門損壞應即停駛修護，其不堪修護使用時
      ，應申請報廢。」及「汽車報廢，應填具異動登記書，向公路監理機關辦理報
      廢登記，並同時將牌照繳還。」為道路交通安全規則第十五條第二項及第二十
      九條、第三十條之規定，另汽車燃料使用費徵收及分配辦法第六條第一項第五
      款：「報廢、繳銷、註銷牌照或受吊銷牌照處分者，應將欠費額繳清至申辦登
      記（註銷、失竊）前一日止。」
    2.本件原告稱系爭車輛於八十八年底即無法使用，惟查原告並未隨即申請停駛登
      記，至九十年六月間始至被告所屬臺北區監理所辦理報廢，原告請求准自八十
      九年起迄報廢時止免追繳牌照稅、燃料費，被告所屬臺北區監理所依規定以九
      十年六月二十日九○北監一字第九○一五一九一號函復原告不符免徵稅費之要
      件當非無據。被告所屬臺北區監理所亦分別於九十年六月及九十年九月寄發八
      十九年全期以前累欠及九十年全期汽車燃料使用費催繳通知書，其送達日期分
      別為九十年六月六日及九十年九月十九日，並均經有權簽收人或原告本人簽收
      ，完成合法送達程序。原告雖於九十二年四月一日復以相關文件向被告所屬臺
      北區監理所陳情准予自八十九年起至報廢時止免追繳牌照稅、汽車燃料使用費
      ，惟其所附之汽車異動登記書並未經被告所屬臺北區監理所收件。被告所屬臺
      北區監理所為避免其稅、費累積增加，影響車主權益，於同年四月十六日函覆
      「該車尚未申請異動登記，請盡速至本所辦理報廢登記」；原告於九十二年五
      月二十日先行將行照、號牌兩面繳回。
    3.被告所屬臺北區監理所僅業管燃料稅徵收及車輛申請報廢之業務，牌照稅部分
      則係臺北縣政府稅捐稽徵處所轄，監理所雖有代徵手續，惟主要業務仍係由臺
      北縣政府稅捐稽徵處承辦，本件免徵牌照稅部分臺北區監理所固然可以代為收
      件，惟臺北縣政府稅捐稽徵處始有同意權。
    理  由
一、本件原分案編號為本院九十二年度簡字第六○○號，依簡易訴訟程序審理，惟查
    本件依原告之聲明，非屬行政訴訟法第二百二十九條第一項適用簡易程序事件，
    茲改為適用通常訴訟程序，合先敘明。
二、按公路法第二十七條規定：「（第一項）公路主管機關，為公路養護、修建及安
    全管理所需經費，得徵收汽車燃料使用費．．．。（第二項）汽車燃料使用費之
    徵收及分配辦法，由交通部會商財政部定之；．．．。」，次按汽車燃料使用費
    徵收及分配辦法第二條規定：「凡行駛公路或市區道路之各型汽車，除第四條規
    定免徵之車輛，均依本辦法之規定，徵收汽車燃料使用費。」及第六條第一項第
    四款、第五款規定：「汽車所有人新領牌照，辦理過戶或其他異動者，其繳納汽
    車燃料使用費之規定如下：．．．四、因故停駛者，應辦妥報停手續，並將欠繳
    費額繳清至申辦報停前一日止．．．。五、報廢、繳銷、註銷牌照或受吊銷牌照
    處分者，應將欠費額繳清至申辦登記（註銷、失竊）前一日止。」。又按道路交
    通安全規則第十五條第二項規定：「汽車有左列情事之一者，應申請異動登記：
    一、過戶。．．．三、停駛。．．．五、報廢。六、繳銷牌照。七、註銷牌照。
    」、第二十九條第一項規定：「汽車引擎、底盤、電系、車門損壞應即停駛修護
    ，其不堪修護使用時，應申請報廢。」、第三十條第一項規定：「汽車報廢，應
    填具異動登記書，向公路監理機關辦理報廢登記，並同時將牌照繳還。」汽車燃
    料使用費徵收及分配辦法係依公路法第二十七條第二項規定所訂定，道路交通安
    全規則係依道路交通管理處罰條例第九十二條第一項規定所訂定，為主管機關交
    通部分別依法律之授權而為技術性、細節性之規定，非增加法律所無之限制，被
    告辦理相關案件，自得據以適用。
三、關於原告申請報廢系爭車輛部分：本件原告固主張系爭車輛於八十八年底即無法
    使用，惟原告並未隨即申請停駛之異動登記，為原告所不爭，並有汽車異動歷史
    查詢資料附卷可稽，依汽車燃料使用費徵收及分配辦法第二條之規定及第六條第
    一項第四款規定之反面解釋，自仍應徵收汽車燃料使用費。嗣原告以九十二年四
    月一日陳情書申請准予報廢系爭車輛，惟其所附異動登記書未經被告所屬臺北區
    監理所收件，亦未繳還牌照及尚積欠汽車燃料使用費未繳納，有汽車異動歷史查
    詢資料及被告所屬臺北區監理所寄發之燃料使用費通知書、催繳通知書、雙掛號
    回執附卷可稽，且原告並未對於積欠燃料使用費於法定期間提出行政救濟，被告
    認其不合於汽車燃料使用費徵收及分配辦法第六條第一項第五款及道路交通安全
    規則第三十條第一項報廢規定，以原處分否准原告之申請系爭車輛報廢，洵屬有
    據。原告事後雖於九十二年五月十九日繳還牌照而辦理繳銷牌照之異動登記，惟
    迄未繳納積欠至繳銷前一日止之汽車燃料使用費，即八十八年至九十一年全期及
    九十二年五月十八日止共計新臺幣二萬七千二百二十元，有汽車異動歷史查詢資
    料及稅費資料可按，故仍不符上開報廢規定。從而，原處分否准原告申請報廢系
    爭車輛，並無違誤。訴願決定駁回原告之訴願，亦無不合。原告猶執前詞訴請撤
    銷，及命被告應作成准予原告報廢系爭車輛之行政處分，為無理由，應予駁回。
四、關於原告訴請被告作成准予自八十九年一月份起至九十二年五月十九日止免徵牌
    照稅、燃料使用費之行政處分部分：(一)燃料使用費部分：按行政訴訟法第五條第
    二項規定：人民因中央或地方機關對其依法申請之案件，予以駁回，認為其權利
    或法律上利益受違法損害者，經依訴願程序後，得向高等行政法院提起請求該機
    關應為行政處分或應為特定內容之行政處分之訴訟，是提起課予義務訴訟，須以
    人民依法申請之案件為其前提，如非依法申請之案件，自不得提起，如逕對之提
    起，應認其不備起訴要件，依行政訴訟法第一百零七條第一項第十款後段規定裁
    定駁回之。本件原告以九十二年四月一日陳情書申請免徵燃料使用費，非依法申
    請之案件，自不得提起課予義務訴訟，從而原告此部分訴訟，不備起訴要件，顯
    非適法，應予駁回。訴願決定駁回原告此部分之訴願，理由雖有不同，但結論並
    無不同，仍應予以維持。(二)牌照稅部分：依使用牌照稅法第三條規定「使用公共
    水陸道路之交通工具，無論公用、私用或軍用，除依照其他有關法律，領用證照
    ，並繳納規費外，交通工具所有人或使用人應向所在地主管稽徵機關請領使用牌
    照，繳納使用牌照稅。．．．使用牌照稅之稽徵，由直轄市及縣（市）主管稽徵
    機關辦理；必要時，得由直轄市及縣（市）政府核定，委託當地交通管理機關，
    代徵稅款及統一發照。」故牌照稅之徵收或免徵係稅捐稽徵機關之權責，並非被
    告，被告僅係受委託代徵稅款及統一發照，本件原告訴請被告作成免徵牌照稅之
    行政處分，顯屬當事人不適格，此部分之訴在法律上顯無理由，亦應予駁回。
據上論結，本件原告之訴為一部不合法、一部無理由，爰依行政訴訟法第九十八條第
三項前段、第一百零七條第一項第十款、第一百零四條、民事訴訟法第九十五條、第
七十八條，判決如主文。
中　　　華　　　民　　　國　　九十三　　年　　　四　　　月　　 三十 　　日
                 臺 北 高 等 行 政 法 院   第 四 庭
                                    審 判 長 法  官　王立杰
                                             法  官　王碧芳
                                             法  官　胡方新
右為正本係照原本作成。
如不服本判決，應於送達後二十日內，向本院提出上訴狀並表明上訴理由，如於本判
決宣示後送達前提起上訴者，應於判決送達後二十日內補提上訴理由書（須按他造人
數附繕本）。
中　　　華　　　民　　　國　　九十三　　年　　　四　　　月　　 三十 　　日
                                             書記官  陳幸潔
